最高法院刑事判決　　　　　　一○○年度台上字第五六四九號
上　訴　人　台灣高等法院台中分院檢察署檢察官
被　　　告　詹寬郎
選任辯護人　張淑琪律師
上列上訴人因被告違反毒品危害防制條例案件，不服台灣高等法
院台中分院中華民國一○○年八月十六日第二審更審判決（一○
○年度上更(一)字第八○號，起訴案號：台灣台中地方法院檢察署
九十八年度偵字第一五四二八、一七九二六號），提起上訴，本
院判決如下：
    主  文
上訴駁回。
    理  由
按刑事訴訟法第三百七十七條規定，上訴於第三審法院，非以判
決違背法令為理由，不得為之。是提起第三審上訴，應以原判決
違背法令為理由，係屬法定要件。如果上訴理由書狀並未依據卷
內訴訟資料，具體指摘原判決不適用何種法則或如何適用不當，
或所指摘原判決違法情事，顯與法律規定得為第三審上訴理由之
違法情形，不相適合時，均應認其上訴為違背法律上之程式，予
以駁回。本件檢察官上訴意旨略稱：(一)證人張櫻鐘於民國九十八
年七月六日警詢中，已證述其自九十八年四月份開始向被告詹寬
郎購買毒品，二人間如何聯絡，購入甲基安非他命後如何分裝轉
售以賺取差價，海洛因均為自己施用，警方監察被告00000
00000號行動電話於同年三月二十二日二十三時十三分四十
八秒、同年三月二十五日一時五十九分四十秒、同年四月二十五
日二十時三十五分四十七秒、同年四月二十六日十七時三分四十
二秒、同年五月四日九時十六分五十三秒等多次通話內容，或係
其向被告賒欠毒品、或係其將毒品轉賣獲利後與被告回帳之通話
內容等情。其於警詢及同日檢察官訊問證述情節相符，並堅指販
賣海洛因及甲基安非他命予伊者即係綽號「阿兄」之被告。雖上
述陳述與其於審理時所述不符，然其於警詢時之陳述，距離案發
時間較為接近，記憶較深刻，可立即依據記憶所及陳述事發經過
，不致因時隔日久而遺忘，亦無來自被告同庭在場之壓力而為虛
偽不實之供述，或事後串謀而故意為迴護之供述。且該警詢筆錄
就犯罪之構成要件及犯罪態樣記載相當完整，係案發之初，經警
依據通訊監察譯文內容，一一詢問張櫻鐘，由張櫻鐘一一為詳實
之回答，張櫻鐘又未提及於警詢時有何受強暴、脅迫、利誘等不
當取供情事，則其陳述顯具有較可信之特別情況，且為證明犯罪
事實存否所必要，依刑事訴訟法第一百五十九條之二規定，應具
有證據能力。張櫻鐘於審理時雖翻稱未向被告購買毒品，其於警
詢、偵查時所述係挾怨報復云云，然其上開虛偽證詞，涉犯偽證
罪，業經台灣台中地方法院於一○○年四月九日，以一○○年度
訴字第五○九號判決判處罪刑確定，有刑案資料查註紀錄表、起
訴書、判決書、檢察官執行指揮書可稽。且在上開偽證案一○○
年三月二十九日法院審理時，張櫻鐘亦自白犯偽證罪不諱。原判
決未採信上開具有較可信之特別情況之警詢及偵查筆錄，而採信
已被判處偽證罪之虛偽證詞，自有背於論理法則及經驗法則。(二)
再查張櫻鐘稱：都先打電話約在被告家中後面空地見面，然後被
告會先拿新台幣（下同）一萬元的安非他命（約三點七五公克）
、一萬元的海洛因（約二公克）給伊，伊都是先跟被告賒帳，等
把毒品賣完後，再拿錢給被告等情。核與本件通訊監察譯文內容
，張櫻鐘三次打電話與被告聯絡見面之後，均緊接於隔日，被告
再打電話給張櫻鐘，其通話內容，均係被告詢問張櫻鐘：「弄好
了嗎？」、「還沒用好喔？」、「處理好了嗎？」。其中並有張
櫻鐘回電表示：「我先拿過去給你」、「我想說身上欠的錢先拿
給你」等語。足見張櫻鐘於警詢所稱，確與通訊監察譯文內容相
吻合，堪以採信。並有為警查獲之毒品，及可供分裝毒品販賣使
用之分裝杓六支及分裝袋一包可憑，足為被告販賣毒品之佐證。
原判決就上開被告每一次均緊接詢問張櫻鐘之通訊監察譯文內容
，均未審酌，有違論理法則。又未審酌所查獲之分裝杓六支及分
裝袋一包等證物，係可供分裝毒品販賣使用之物，足為被告有販
賣毒品之佐證，均有判決理由不備之違法。(三)被告以一販賣行為
同時出售海洛因及甲基安非他命予張櫻鐘，乃一行為同時觸犯二
罪名，為想像競合犯，請一併為審判云云。惟查，原判決以公訴
意旨略以：被告基於販賣海洛因及甲基安非他命以營利之犯意，
以其持用0000000000、0000000000號行動
電話作為聯絡工具，於九十八年三月二十二日二十三時十三分、
四月二十五日二十時三十五分、五月四日九時十六分許，張櫻鐘
以其持用0000000000、0000000000號行動
電話與被告所持用上開0000000000號行動電話聯絡，
相約在苗栗縣三義鄉鯉魚潭村上山下六○號後方空地，分別於同
年三月二十二日二十三時三十分許、四月二十五日二十一時許、
五月四日十時許，以二萬元之價格，由被告販賣重量約二公克海
洛因及約三點七五公克甲基安非他命予張櫻鐘。因認被告涉犯毒
品危害防制條例第四條第一項、第二項之販賣第一級、第二級毒
品罪嫌云云。經審理結果，以被告堅詞否認有何販賣第一級、第
二級毒品犯行，辯稱：伊雖曾與張櫻鐘互通電話，但並未販賣毒
品給張櫻鐘，張櫻鐘之指述與事實不符，查獲的毒品等物，是供
自己施用等語。查證人張櫻鐘於九十八年七月六日警詢及偵訊時
，雖指稱曾於上開時、地，各向被告購買一萬元海洛因及甲基安
非他命；惟嗣於第一審及原審上訴審審理時證稱：伊雖有跟被告
聯繫，但未向被告購買毒品等語，其前後所證，並非一致。而觀
乎張櫻鐘與被告間電話聯絡之通訊監察譯文內容，均係張櫻鐘欲
前去找被告，並無一語提及毒品之事。縱依通話內容，張櫻鐘曾
赴被告之住處或後方空地，然其間是否有毒品交易，仍須有補強
證據以資證明，依該通訊監察譯文，無法為被告有販賣毒品之佐
證。被告雖供稱：伊曾拿毒品給張櫻鐘施用等語；此究與販賣毒
品不同，況被告曾施用海洛因及甲基安非他命，並經送觀察、勒
戒及強制戒治，其辯稱為警查獲之海洛因、甲基安非他命、分裝
杓、注射針筒、玻璃球吸食器等物，係供自己施用乙節，尚屬可
信。是依該等扣案物品連同毒品檢驗照片、行政院衛生署草屯療
養院鑑定書等資料，仍不能證明被告有販毒之行為。本件難認被
告有販賣第一級、第二級毒品予張櫻鐘之行為，因而撤銷第一審
關於販賣第一級、第二級毒品予張櫻鐘部分之科刑判決，改判諭
知被告無罪，已說明其論斷所憑之依據及理由。從形式上觀察，
並無違反經驗、論理法則或其他足以影響判決結果之違法情形存
在。按證據之證明力，雖由法官評價，然心證之形成，由來於經
嚴格證明之證據資料之推理作用，通常有賴數個互補性之證據始
足以形成確信心證，單憑一個證據則較難獲得正確之心證。尤其
具有對向性關係之單一證據，如毒品交易之買賣雙方，買方或為
獲邀減刑寬典，不免有作利己損人之不實供述之虞。此種虛偽危
險性較大之被告以外之人所為之陳述，為避免其嫁禍他人，藉以
發見實體之真實，除以具結、交互詰問、對質等方法，以擔保其
真實性外，自仍應認有補強證據以增強其陳述之憑信性，始得採
為判斷之依據，且所謂補強證據，固不以證明販賣毒品犯罪構成
要件之全部事實為必要，但仍以與購毒者之指證具有相當之關聯
性，經與購毒者之指證綜合判斷，已達於通常一般人均不致有所
懷疑，而得確信施用者之指證為真實者，始得為有罪之認定。此
為無罪推定原則之真諦所在，亦屬對法官自由判斷證據證明力職
權行使之限制，要不因犯罪查獲不易或蒐證困難而有不同。原判
決既已說明張櫻鐘於警詢及偵訊時之指證，如何與其於第一審及
原審上訴審審理時之證述，並非一致，如何難為被告有罪之認定
。依張櫻鐘與被告邀約見面之電話通訊監察譯文，扣案之海洛因
、甲基安非他命、分裝杓、注射針筒、玻璃球吸食器等物，均不
足以作為張櫻鐘指訴之補強證據，而被告既有施用毒品之行為，
被查獲之分裝袋亦難認必與販賣毒品有關。另就通訊監察譯文內
容觀之，仍僅止於被告有於通訊監察譯文所示時間與張櫻鐘通話
，雙方並相約見面，但仍無言及毒品交易之內容。原判決已就卷
內各項證據逐一剖析、審酌，說明如何無從獲得被告有罪心證之
理由，核與卷內資料並無不符。至於張櫻鐘縱因在本件第一審及
原審前審審理時為虛偽陳述，經法院判處偽證罪刑確定；但此僅
足以證明其在第一審及原審前審審理時之證詞不實，仍無從憑以
推論其在警詢時或偵查中之證詞為真，自無從影響原判決認定之
結果。檢察官上訴意旨，指摘原判決違背論理法則、經驗法則、
理由不備云云。純係就原審已經詳細調查並於判決理由內指駁說
明之事項，執陳詞重為事實上之爭執，並徒憑片面意見任意指摘
，客觀上顯不足據以辨認原判決已具備違背法令之形式要件。綜
上說明，本件上訴不合法律上之程式，應予駁回。
據上論結，應依刑事訴訟法第三百九十五條前段，判決如主文。
中    華    民    國  一○○  年    十    月   十三   日
                      最高法院刑事第十一庭
                          審判長法官  黃  正  興  
                                法官  許  錦  印  
                                法官  林  瑞  斌  
                                法官  陳  春  秋  
                                法官  謝  靜  恒  
本件正本證明與原本無異
                                      書  記  官  
中    華    民    國  一○○  年    十    月   十九   日
                                                     M